【裁判字號】    99,訴,458
【裁判日期】    990430
【裁判案由】    所有權移轉登記等
【裁判全文】
臺灣桃園地方法院民事判決               99年度訴字第458號
原      告  甲○○
            乙○○
上2 人共同
訴訟代理人  潘維成律師
被      告  丙○○
上列當事人間所有權移轉登記等事件，本院於民國99年4 月15日
言詞辯論終結，判決如下：
    主  文
被告應將坐落桃園縣平鎮市○○段九四一地號（地目：田，面積
一萬二千七百六十八點一四平方公尺），權利範圍一七二八○分
之三七九移轉登記予原告所有。
被告應給付原告新台幣壹佰陸拾肆萬伍仟玖佰元，及自民國八十
八年八月六日起至清償日止，按年息百分之五計算之利息。
訴訟費用由被告負擔。
本判決第二項於原告以新台幣伍拾肆萬玖仟元為被告供擔保後，
得假執行。
原告其餘假執行之聲請駁回。
    事實及理由
壹、程序方面：
    本件被告經合法通知，未於言詞辯論期日到場，核無民事訴
    訟法第386 條所列各款情形，爰依原告之聲請，由其一造辯
    論而為判決。
貳、實體方面：
一、本件原告主張：
  (一)原告前於民國88年7 月5 日與被告簽訂買賣契約，購買被告
    名下所有坐落於桃園縣平鎮市○○○段186 之20、206 之10
    、206 之7 、186 之9 、206 之4 地號等5 筆土地之應有部
    分，換算後購買總面積為826.6 坪，每坪作價3,000 元，總
    價為新台幣（下同）2,479,000 元。嗣兩造因地政登記錯誤
    而限縮買賣標的物為桃園縣平鎮市○○○段186 之20、206
    之10、206 之7 、206 之4 地號土地，而同段186 之9 地號
    土地則登記回復原狀，不列入雙方買賣之標的物，購買總面
    積改為694.6 坪，每坪仍作價3,000 元，總價款為2,083,00
    0 元。上開4 筆地號土地於簽約時為農牧用地，按當時土地
    法規定必須具備自耕農身分始得取得。因原告2 人僅有原告
    乙○○具備自耕農身分，原告甲○○則無，時值土地法業已
    準備修法將自耕農始得取得農地之規定廢除，兩造遂暫未辦
    理土地過戶，而於買賣契約中約定「雙方同意於政府開放農
    地自由買賣時再行過戶」。據此，原告分別於88年7 月6 日
    給付1,000,000 元、88年8 月5 日給付900,000 元，合計1,
    900,000 元。
  (二)詎上開4 筆地號土地中，桃園縣平鎮市○○○段206 之10地
    號（重測後改編定為平鎮市○○段954 地號）土地並無被告
    所有之應有部分持分，而被告所有之桃園縣平鎮市○○○段
    186 之20地號（重測後改編定為桃園縣平鎮市○○段756 地
    號）、206 之4 地號（重測後改編定為桃園縣平鎮市○○段
    720 地號）土地持分則分別遭訴外人新竹國際商業銀行、桃
    園縣稅捐稽徵處中壢處聲請為保全執行、限制處分登記，均
    不能為移轉登記。是原告僅得就上開買賣標的物中之剩餘部
    分，亦即桃園縣平鎮市○○○段206 之7 地號（重測後改編
    定為平鎮市○○段941 地號）土地中，被告所有17280 分之
    379 之應有部分，按民法第348 條、第199 條第1 項規定請
    求被告移轉登記。
  (三)兩造買賣標的物中，有部分土地實無被告所有之持分，部分
    土地被告所有之持分遭新竹國際商業銀行、桃園縣稅捐稽徵
    處中壢處聲請為保全執行、限制處分登記，均屬可歸責於被
    告而給付不能之事由。按兩造買賣契約第6 條規定，被告自
    應將該給付不能所受領之價金返還予原告。而兩造買賣契約
    書第6 條中「因可歸責於甲方（即被告）之事由致契約不能
    履行者，甲方（即被告）須雙倍返還定金及乙方（即原告）
    已交付之價金」之約定雖有畫線刪除，然該刪除僅係為免被
    告負擔雙倍返還定金及已交付之價金之責而已，本件原告並
    未要求原告雙倍返還定金及已交付之價金，故前開刪除之記
    載應無礙於原告本件之請求。因被告就桃園縣平鎮市○○○
    段206 之10、186 之20、206 之4 地號等土地應有部分給付
    不能，應返還之買賣價金為1,645,900 元。原告業給付被告
    1,900,000 元，而兩造買賣標的物中目前可供移轉之部分僅
    餘桃園縣平鎮市○○○段206 之7 地號（重測後改編定為平
    鎮市○○段941 地號）土地，以契約約定每坪作價3,000 元
    計算該地被告應有部分（換算總面積為84.7坪）價值為254,
    100 元，依據買賣契約及民法給付不能等規定，被告自應將
    超出254,100 元以外之部分款項返還予原告（計算式：1,90
    0,000 元－254,100 元＝1,645,900 元）。另因原告係分別
    於88年7 月6 日給付被告1,000,000 元、88年8 月5 日給付
    被告900,000 元，故原告請求以88年8 月6 日為利息之起算
    日。
  (四)聲明：
  1.被告應將坐落桃園縣平鎮市○○段941 地號（地目：田，面
    積12,768.14 平方公尺），權利範圍17280 分之379 移轉登
    記予原告所有。
  2.被告應給付原告1,645,900 元，及自88年8 月6 日起至清償
    日止，按年息百分之5 計算之利息。
  3.願供擔保，請准宣告假執行。
二、被告經合法通知，未於言詞辯論期日到庭，亦未提出書狀作
    何聲明或陳述。
三、原告主張之前揭事實，業據提出與其所述相符之桃園縣平鎮
    市○○○地段土地持分買賣契約書及因地政登記錯誤修改更
    改契約條款各1 件、支票2 紙、土地登記第2 類謄本3份（
    桃園縣平鎮市○○段756 號地號、同段720 地號、同段941
    地號）為證（參見本院卷第5 至12頁），而被告已於相當時
    期受合法之通知，於言辯論期日不到場，亦未提出準備書狀
    爭執，是原告主張之前揭事實，自堪信為真實。
四、從而，原告依兩造間買賣之法律關係，請求1.被告將坐落桃
    園縣平鎮市○○段941 地號（地目：田，面積12,768.14 平
    方公尺），權利範圍17280 分之379 移轉登記予原告所有。
    2.被告給付原告1,645,900 元，及自88年8 月6 日起至清償
    日止，按年息百分之5 計算之利息，為有理由，應予准許。
五、原告就其聲明第1 項雖陳明願供擔保請准宣告假執行，惟按
    「命債務人為一定之意思表示之判決確定或其他與確定判決
    有同一效力之執行名義成立者，視為自其確定或成立時，債
    務人已為意思表示。」強制執行法第130 條第1 項定有明文
    。準此，原告如持有判令被告應辦理所有權移轉登記之確定
    判決，原得依強制執行法第130 條之規定，單獨向地政機關
    申請辦理登記（最高法院49年台上字第1225號判例參照）。
    本件既經本院判決被告應將上述土地所有權移轉登記予原告
    ，揆諸前述說明，即無再准為假執行宣告之必要，原告此部
    分之聲請，不應准許。至於原告就其聲明第2 項陳明願供擔
    保，請准宣告假執行，經核並無不合，爰酌定相當之擔保金
    准許之。
六、本件事證已臻明確，兩造間其餘攻擊防禦方法，核與本判決
    結果不生任何影響，爰不一一予以論述，附此敘明。
七、據上論結，本件原告之訴為有理由，依民事訴訟法第385 條
    第1 項前段、第78條、第390 條第2 項，判決如主文。
中    華    民    國    99    年    4     月    30    日
                  民事第一庭    法  官  林哲賢
以上正本證明與原本無異
如對本判決上訴，須於判決送達後20日內向本院提出上訴狀
中    華    民    國    99    年    5     月    3     日
                                書記官  陳佳彬

司法院資訊處製作；財團法人民間司法改革基金會備份。
